【裁判字號】    99,簡上,75
【裁判日期】    990609
【裁判案由】    詐欺
【裁判全文】
臺灣板橋地方法院刑事判決              99年度簡上字第75號
上  訴  人
即  被  告  丙○○
上列上訴人因詐欺案件，不服本院98年度簡字第8478號中華民國
98年10月30日第一審判決（聲請案號：98年度偵字第22460 號）
，提起上訴，本院管轄之第二審合議庭判決如下：
    主  文
上訴駁回。
丙○○緩刑貳年。
    事實及理由
一、本案經本院審理結果，認第一審以被告丙○○所為，係犯刑
    法第30條、第339 條第1 項之幫助詐欺取財罪，處有期徒刑
    三月，如易科罰金以新臺幣一千元折算一日，其認事用法均
    無違誤，量刑亦屬妥適，應予維持，除被告係於民國98年5
    月10日下午2 、3 時許間某時，在桃園縣桃園市桃園火車站
    旁，將其在臺灣銀行基隆分行開戶之帳號000000000000000
    號帳戶之金融卡及密碼，交予自稱「邱哥」真實姓名年籍不
    詳之成年男子，供作詐欺恐嚇集團詐騙恐嚇被害人匯款使用
    之人頭帳戶，其後有甲○○於98年5 月11日晚上9 時30分許
    ，在屏東縣萬丹鄉住處，遭詐欺集團成員詐騙後，先後於同
    日晚上10時49分許、11時22分許，分別遭轉帳匯款新臺幣（
    下同）26,999元、29,999元，合計56,998元，至被告上開銀
    行帳戶，旋遭詐欺集團成員提領一空等事實部分，應予補充
    陳述外，其餘均引用如附件第一審刑事簡易判決書記載之事
    實、證據及理由。
二、被告丙○○上訴意旨略以：本件被告係因應徵報紙廣告刊登
    之工作時，遭對方詐騙要求提供本件銀行帳戶金融卡、密碼
    ，以供其調查信用，並非被告故意提供詐欺集團不法使用云
    云。
三、但查，原審判決所認被告上開幫助詐欺取財之犯罪事實，業
    據被害人甲○○於警詢指證綦詳（此被害人於警詢之陳述，
    被告就其證據能力未到庭爭執，依刑事訴訟法第159 條之5
    規定，得為證據），並有被告本件上開臺灣銀行帳戶開戶資
    料、交易明細、被害人遭詐騙匯款之郵局自動櫃員機交易明
    細表、報案資料等附卷可稽。被告上訴意旨雖矢口否認有幫
    助詐欺犯行，辯稱上開意旨云云，然查，被告於警詢、偵查
    時原係稱：伊當時應徵工作與對方聯絡時，對方告訴伊有份
    接送司機工作，要準備金融帳戶金融卡交給老闆審核，清查
    伊帳戶，後來對方告訴伊要跟伊應徵之人被警察抓，要3 萬
    元保釋金，伊才發現被騙云云（見臺灣基隆地方法院檢察署
    98年度偵字第3127號偵查卷5 頁、30頁），但其後於原審時
    復具狀辯稱：伊當時見報紙廣告徵行政助理，打電話聯絡，
    對方稱工作為會計，因會將當日結算之收款全部金額先行存
    入伊本人帳戶內，故需提供伊本人帳戶金融卡及密碼，以供
    對方進行徵信，伊不疑有他乃交付本件金融卡及密碼給對方
    ，後因對方一再更改上班時間或偶有關機情形，伊察覺有異
    聯絡銀行關閉伊帳戶，才知被騙利用云云（見本院98年度簡
    字第8478號卷6 頁），而其後於本院準備程序時則又辯稱：
    伊當時見報廣告，與對方聯絡應徵外勤助理，對方要求伊提
    供銀行帳戶金融卡，以供對方調查伊戶頭有無金錢往來、資
    金流動是否正常、有無犯罪等情，之後伊打電話與對方聯絡
    相約上班時間，但伊依約至相約地點，對方卻無人出現，伊
    再打電話與對方聯絡時，對方則稱要去載伊之人發生車禍，
    要伊賠償醫藥費5 萬元，伊才發現被騙，趕快通知銀行掛失
    云云（見本院99年3 月11日準備程序筆錄1 至3 頁），可見
    被告上開所辯應徵工作職務、遭騙情節，前後所述矛盾不一
    ，所辯是否屬實，已非無疑。次查，被告已係成年人，且有
    多年使用銀行帳戶之經驗，當知銀行帳戶之金融卡係其個人
    重要之理財之物，非可隨意交付他人使用，但依其上開所述
    ，其應徵本件工作既不知該公司之實際所在，與應徵面試之
    「邱哥」亦素昧平生，卻輕易將其個人所有重要之銀行帳戶
    金融卡及密碼交付陌生人，顯與其個人社會經驗及常情有悖
    ，況稽之被告所提供金融卡之上開銀行帳戶內，早於98年4
    月14日即提領僅餘3 元，幾無存款，如何供作對方查核徵信
    之用，由此亦見被告上開辯述情節有違常理，顯為不實，不
    足採信。綜上所述，足見被告上開所辯，應係卸責之詞，不
    足採信，且參互印證上述理由事證，堪認本件上開銀行帳戶
    之金融卡，應係被告交付予詐欺集團供作詐騙被害人匯款之
    人頭帳戶使用無訛。是本件事證已臻明確，被告上揭犯行洵
    堪認定，應予依法論科。從而，本件原審判決認事用法，核
    無不合，另衡諸被告本件犯罪動機、手段、所生危害及犯後
    態度等一切情狀，原審判決量刑亦屬妥適，而被告仍執上詞
    提起上訴，顯無理由，自應予駁回。惟另查被告前未曾因故
    意犯罪受有期徒刑以上刑之宣告，此有臺灣高等法院被告前
    案紀錄表在卷可稽，而本件其係因一時失慮，而觸犯刑罰，
    且已於被害人達成民事賠償和解，此有被告提出之本院板橋
    簡易庭99年度司板小調字第265 號調解筆錄、郵政國內匯款
    執據等影本在卷可稽，是衡其經此教訓後，應知所警惕，信
    無再犯之虞，本院因認原審判決所宣告之刑以暫不執行為適
    當，爰併予宣告緩刑二年，以啟自新。
據上論斷，應依刑事訴訟法第455 條之1 第1 項、第3 項、第36
8 條、第373 條，刑法第74條第1 項第1 款，判決如主文。
本案經檢察官李超偉到庭執行職務
中    華    民    國    99    年    6     月    9     日
                刑事第二庭  審判長法  官  李  釱  任
                                  法  官  陳  正  偉
                                  法  官  彭  全  曄
以上正本證明與原本無異
本件不得上訴
                                  書記官  謝  雪  紅
中    華    民    國    99    年    6     月    9     日
附錄本案論罪科刑法條全文：
中華民國刑法第339條
意圖為自己或第三人不法之所有，以詐術使人將本人或第三人之
物交付者，處5年以下有期徒刑、拘役或科或併科1千元以下罰金
。
以前項方法得財產上不法之利益或使第三人得之者，亦同。
前二項之未遂犯罰之。
--------------------------------------------------------
附件：
┌──────────────────────────────┐
│臺灣板橋地方法院刑事簡易判決          98年度簡字第8478號    │
│聲  請  人  臺灣板橋地方法院檢察署檢察官                    │
│被      告  丙○○  女  36歲（民國○○年○○月○ 日生）          │
│                    身分證統一編號：Ｚ000000000號            │
│                    住臺北縣樹林市○○路240號12樓           │
│上列被告因詐欺案件，經檢察官聲請以簡易判決處刑（98年度偵    │
│字第22460 號），本院判決如下：                              │
│    主  文                                                  │
│丙○○幫助意圖為自己不法之所有，以詐術使人將本人之物交付    │
│，處有期徒刑參月，如易科罰金，以新臺幣壹仟元折算壹日。      │
│    事實及理由                                              │
│一、本件犯罪事實及證據，均引用如附件檢察官聲請簡易判決處    │
│    刑書之記載。                                            │
│二、按幫助犯之成立，主觀上行為人須有幫助故意，客觀上須有    │
│    幫助行為，意即須對於犯罪與正犯有共同之認識，而以幫助    │
│    之意思，對於正犯資以助力，而未參與實施犯罪之行為者而    │
│    言（參照最高法院75年度臺上字第1509號、88年度臺上字第    │
│    1270號判決意旨）。本件被告丙○○將其申請開立金融帳戶    │
│    之提款卡及密碼提供予他人使用，使詐欺集團得以作為對被    │
│    害人實行詐欺取財犯罪之取款工具，被告雖非基於直接故意    │
│    而為本件幫助詐欺之犯行，但仍有間接故意幫助他人實行詐    │
│    欺取財犯罪之犯意，且所為提供金融帳戶之行為，亦屬刑法    │
│    詐欺罪構成要件以外之行為。是核被告所為，應係犯刑法第    │
│    30條第1 項、刑法第339 條第1 項之幫助詐欺取財罪，其行    │
│    為係僅止於幫助，爰依刑法第30條第2 項規定，按正犯之刑    │
│    減輕之。爰審酌被告提供上揭金融機構帳戶供他人詐欺取財    │
│    ，助長詐騙財產犯罪之風氣，且因被告提供個人帳戶，致使    │
│    執法人員難以追查該詐騙集團成員之真實身分，增加被害人    │
│    尋求救濟之困難，並擾亂金融交易往來秩序，危害社會正常    │
│    交易安全，兼衡被害人損失金額、被告犯罪之手段，及其犯    │
│    罪後之態度等一切情狀，量處如主文所示之刑，並諭知易科    │
│    罰金之折算標準，以資懲儆。                              │
│三、依刑事訴訟法第449條第1項前段、第3項、第454條第2 項，    │
│    刑法第339 條第1 項、第30條第1 項前段、第2 項，第41條    │
│    第1 項前段，刑法施行法第1 條之1 第1 項、第2 項前段，    │
│    逕以簡易判決處刑如主文。                                │
│四、如不服本件判決，得自收受送達之日起10日內向本院提出上    │
│    訴狀，上訴於本院第二審合議庭（須附繕本）。              │
│中    華    民    國    98    年    10    月    30    日    │
│                  刑事第二十二庭  法  官  侯  志  融        │
│上列正本證明與原本無異。                                    │
│                                  書記官  林  伶  芳        │
│中    華    民    國    98    年    11    月    3     日    │
│附錄本案論罪科刑法條全文：                                  │
│中華民國刑法第30條                                          │
│幫助他人實行犯罪行為者，為幫助犯。雖他人不知幫助之情者，    │
│亦同。                                                      │
│幫助犯之處罰，得按正犯之刑減輕之。                          │
│                                                            │
│中華民國刑法第339條                                         │
│意圖為自己或第三人不法之所有，以詐術使人將本人或第三人之    │
│物交付者，處5年以下有期徒刑、拘役或科或併科1千元以下罰金    │
│。                                                          │
│以前項方法得財產上不法之利益或使第三人得之者，亦同。        │
│前二項之未遂犯罰之。                                        │
│----------------------------------------------------------  │
│附件：                                                      │
│臺灣板橋地方法院檢察署檢察官聲請簡易判決處刑書              │
│                                     98年度偵字第22460號    │
│    被      告  丙○○  女  36歲（民國○○年○○月○日生）       │
│                        住臺北縣樹林市○○路240號12樓       │
│                        國民身分證統一編號：Ｚ000000000號    │
│上列被告因詐欺案件，業經偵查終結，認為宜聲請以簡易判決處    │
│刑，茲將犯罪事實及證據並所犯法條分敘如下：                  │
│        犯罪事實                                            │
│一、丙○○應能預見提供個人金融機構帳戶與他人使用，將幫助    │
│    犯罪集團或不法分子實施詐欺或其他財產犯罪，竟仍基於幫    │
│    助詐欺之不確定故意，在民國98年5月10日14、15時許，將     │
│    其於當日在臺灣銀行基隆分行所申請之帳號000-0000000000    │
│    29號帳戶提款卡、密碼交予真實姓名年籍不詳之詐欺集團成    │
│    員，以供詐欺集團成員使用。嗣於翌日21時30分許，該詐欺    │
│    集團成員以撥打電話之方式，向甲○○詐稱其郵局帳戶遭設    │
│    定為定期扣款，須依指示操作自動櫃員機以停止付款，致使    │
│    甲○○陷於錯誤，依該詐欺集團成員指示操作自動櫃員機，    │
│    於同日22時10分許，匯款共新臺幣56,998元至前開帳戶內。    │
│    嗣經丙○○發覺遭人詐騙後，報警處理，始悉上情。          │
│二、案經基隆市警察局第二分局報告臺灣基隆地方法院檢察署呈    │
│    請臺灣高等法院檢察署檢察長令轉本署偵辦。                │
│        證據並所犯法條                                      │
│一、訊據被告丙○○固坦承前揭帳戶為其申設使用之事實，惟矢    │
│    口否認有何幫助詐欺之犯行，辯稱：其因應徵工作，乃將前    │
│    揭帳戶之提款卡及密碼交予對方，對方就直接拿走云云。經    │
│    查，前揭詐欺集團利用上開帳戶詐騙等情，業據被害人林淑    │
│    琴指述綦詳，並有臺灣銀行開戶資料、交易往來明細及郵局    │
│    自動櫃員機交易明細表影本2紙附卷可稽，足見被告之上開     │
│    帳戶確遭犯罪集團假藉名義，詐騙被害人將金錢匯入使用。    │
│    查被告已年近中年，社會經驗豐富，衡情應具有相當之智識    │
│    程度；理應知悉應徵工作時，縱需提供金融帳戶之帳號供雇    │
│    主審核，斷無需連同該帳戶之提款卡及密碼一併提供之理，    │
│    否則其日後辛苦所賺得之薪資，豈非處於隨時可能遭雇主提    │
│    領一空之狀態？況該人既與被告素昧平生，被告亦僅係從報    │
│    紙分類廣告上知悉對方之手機號碼，然對其之真實姓名、年    │
│    籍為何？所欲應徵之公司真實名稱、設址地等資訊均一無所    │
│    悉，豈有在與對方素未謀面、且雙方勞僱關係仍處於未定之    │
│    際，即率予交付前揭帳戶供對方使用，卻未約定何時返還或    │
│    安排後續面試事宜之理？在在足徵被告前揭所辯，明顯悖於    │
│    常情。又按金融存款帳戶，事關存戶個人財產權益之保障，    │
│    與存戶之印鑑章、提款卡結合，其專屬性、私密性更形提高    │
│    ，一般人亦均有應妥為保管，以防止被他人冒用之認識。縱    │
│    有特殊情況偶有將存摺、印鑑章、提款卡交付他人之需，亦    │
│    必深入瞭解其用途後再行提供以使用，恆係吾人日常生活經    │
│    驗與事理；且金融帳戶為個人理財之工具，申請開設金融帳    │
│    戶並無任何特殊之限制，一般民眾皆可以存入最低開戶金額    │
│    之方式申請開戶，一個人可以在不同之金融機構申請多數之    │
│    存款帳戶使用，並無何困難，此乃眾所周知之事實，則依一    │
│    般人之社會生活經驗，苟見非親非故之人不以自己名義申請    │
│    開戶，反而以出價蒐購或其他方式向他人蒐集金融機構帳戶    │
│    供己使用，衡情當知悉蒐集金融帳戶者，係將所蒐集之帳戶    │
│    用於從事財產犯罪。況觀諸現今社會上，恐嚇取財或詐騙者    │
│    蒐購人頭帳戶，持以作為恐嚇取財或信貸、手機簡訊詐欺之    │
│    事，常有所聞，出賣或出借帳戶予非親非故之人，受讓人係    │
│    為從事財產犯罪之人，此為一般稍具智識程度或社會經驗之    │
│    人能預見之情事。被告雖知該人要求其需交付金融帳戶之提    │
│    款卡及密碼等物，存在上揭諸多不合理之處，而可預見其將    │
│    金融帳戶交付他人使用，可能遭持以從事財產犯罪，卻仍執    │
│    意為之，其有幫助他人犯詐欺取財罪之不確定犯罪故意甚明    │
│    。是被告所辯，不足採信，其犯嫌堪以認定。                │
│二、核被告所為，係犯刑法第30條、第339條第1項幫助詐欺幫助    │
│    詐欺之罪嫌。                                            │
│三、依刑事訴訟法第451條第1項聲請逕以簡易判決處刑。          │
│    此    致                                                │
│臺灣板橋地方法院                                            │
│中    華    民    國    98    年    9     月    10    日    │
│                              檢  察  官  乙○○            │
│                                                            │
│本件正本證明與原本無異                                      │
│                                                            │
│中    華    民    國    98    年    10    月    6     日    │
│                              書  記  官  潘美辰            │
└──────────────────────────────┘

司法院資訊處製作；財團法人民間司法改革基金會備份。
